【裁判字號】    97,交聲,343
【裁判日期】    970414
【裁判案由】    聲明異議
【裁判全文】
臺灣高雄地方法院交通事件裁定        97年度交聲字第343號
原處分機關  高雄市政府交通局
異  議  人
即受處分人  甲○○
上列異議人因違反道路交通管理處罰條例案件，對於高雄市政府
交通事件裁決中心中華民國97年1 月17日所為之裁決處分（處分
案號：高市府交裁字第裁32-B00000000號）聲明異議，本院裁定
如下：
    主  文
異議駁回。
    理  由
一、按汽車駕駛人停車時，有停車時間、位置、方式、車種不
    依規定者，處新臺幣（下同）600 元以上1200元以下罰鍰，
    道路交通管理處罰條例第56條第1 項第9 款定有明文。又該
    法所指之車輛，係指在道路上以原動機行駛之汽車 (包括機
    器腳踏車)或以人力、獸力行駛之車輛，故機車亦在規範範
    圍內，同法第3 條第8 款亦有明文。末依高雄市整理機器腳
    踏車、慢車、攤架停放秩序實施要點第2 點第1 項規定，在
    設有騎樓地之路段、應在騎樓地內停放，並以一列為限，車
    頭向內，後輪應與騎樓外緣標齊。
二、原處分意旨略以：本件異議人即受處分人甲○○駕駛車牌號
    碼XVD-269 號重型機車，於民國96年9 月24日下午7 時25分
    許，在高雄市○○路、文武路之騎樓地未依規定位置、方式
    停放車輛，經高雄市政府警察局交通警察大隊拍照並掣單舉
    發，並由原處分機關即高雄市政府於97年1 月17日以受處分
    人違反道路交通管理處罰條例第56條第1 項第9 款各裁處罰
    鍰600 元。此有高雄市○○○○道路交通管理事件裁決書（
    高市府交裁字第裁32-B00000000號）附卷可稽。
三、聲明異議意旨略以：（1） 案發地點店家囂張貼出不准公眾
    停車之字句，致使受處分人迫於無奈擠於有限之騎樓地停車
    ，其機車遭不明人士移出合法停車排內，且拖吊前，其未聽
    見拖吊前之廣播；（2） 該地有其他車輛未按照高雄市整理
    機器腳踏車、慢車、攤架停放秩序實施要點停放，未見舉發
    拖吊，可見圖利他人，雙重標準；（3） 其車輛領出拖吊場
    後發現有燈罩破損及磨損，至今未見處理；（4） 其向高雄
    市交通違規案件審議委員會提出審議申請，未見其做出合議
    制核定；（5） 舉發通知單上送達日為96年9 月24日，交通
    裁決為97年1 月7 日，依據道路交通管理事件統一裁罰基準
    及處理細則第44條，已超過3 個月期間云云。
四、經查：
（一）受處分人於97年1 月21日收受上開裁決書後，於同年2 月
      10日向本院聲明異議，有送達證書及本院刑事科收文戳在
      卷可查，足認其聲明異議於接到裁決書之翌日起20日內提
      出，程序上應屬適法，合先敘明。
（二）受處分人所駕駛之上開機車，於受拖吊時，其停放位置確
      實於上開騎樓地內排，而未依規定位置、方式停放一節，
      有高雄市政府警察局交通警察大隊所拍攝之照片3 張附卷
      可稽（見本院卷第43-45 頁），受處分人雖辯稱：其係遭
      不明人士移出，有其友人可以作證云云，惟證人即當日陪
      同其違規地點修電腦之友人陳姵羽到庭結證稱：當天我與
      受處分人各騎一台機車，我自己的機車停在騎樓外馬路，
      因為時間太久了，我只記得受處分人停在騎樓地，不記得
      其停放位置在內排或外排等語，是其證言並不足作為有利
      於受處分人之認定。惟參諸受處分人陳稱：其平時停車有
      鎖龍頭之習慣等語及卷附之違規採證照片，該騎樓地外排
      之機車停放甚密，受處分人之機車停放位置離外緣尚有一
      段距離，其停放方向亦與外排機車垂直而非平行，是該不
      明人士若欲將鎖上龍頭之機車移置如此一段距離，顯需耗
      費相當之氣力，甚至需有2 人以上方能將該上鎖之機車搬
      動，況如受處分人所辯，若有不明人士欲移置該輛機車供
      己停車，實僅需移動車輛以達其目的即可，實無將車輛移
      動如此一段距離，且緊靠店門停放整齊之必要，又如照片
      所示，上開機車龍頭、座椅上尚披掛有雨衣、褲，若該機
      車經此搬動，豈有披掛之雨衣、褲仍安然懸掛於上而不受
      影響之理，足見受處分人所辯，純係卸責之詞，顯不足採
      ，其停車位置未合高雄市整理機器腳踏車、慢車、攤架停
      放秩序實施要點之規定一情，堪以認定。
（三）如前所述，前開交通規則既已規定明確，則受處分人本即
      有依規定位置停放車輛之義務，其與路邊商家張貼不准停
      車之字句無涉，亦無因此解免其違規責任之理，又執勤警
      員在執行照相取締勤務前，使用鳴笛或廣播等方式通知駕
      駛人將違規之車輛駛離，係加強提醒通過該路段之駕駛人
      應注意並遵守相關停車規定所為之警示性輔助措施，經核
      並非屬法令所明文規定之執勤必要行為，要難因此指摘本
      件違規之舉發過程有何違法或嚴重失當之處。
（四）又無論當時停放在受處分人附近違規停車之車輛是否有受
      拖吊，乃舉發人員有無選擇性執法問題，要屬舉發人員當
      時之行政裁量，如有不當，受處分人自可向其所屬機關投
      訴，但受處分人既確有上開違規行為自應予以裁處，本與
      其他人有無同樣違規行為甚或是否遭舉發等無關，受處分
      人徒以此情抗辯，並無從解免其上開違規責任。至於執法
      機關在執法過程中，是否因而使受處分人所有之上開車輛
      受損，以及受處分人是否因而取得損害賠償請求權，亦無
      從使受處分人之違規行為因而變成為合法行為。
（五）其次，高雄市交通違規案件審議委員會於受處分人提出審
      議申請後，於第54次會議中，就其之申請案例於會議中討
      論並為決議，並無受處分人所指置之不理之情形，有高雄
      市道路交通違規案件審議委員會第54次會議記錄附卷可查
      （見本院卷第34頁）。又道路交通管理事件統一裁罰基準
      及處理細則第44條第1 項：「違反道路交通管理事件行為
      人，未依規定自動繳納罰鍰，或未依規定到案聽候裁決，
      處罰機關應依基準表於舉發違反道路交通管理事件通知單
      送達且逾越應到案期限60日之3 個月內，逕行裁決之」之
      規定係主管機關為補充條例漏未規定對處罰機關於受理違
      反道路交通管理事件裁決時效所為之補充性質行政命令，
      惟其並未規定處罰機關違反該期間之規定時，有失權之效
      果，故解釋上該規定屬訓示規定，處罰機關如未遵守前揭
      「3 個月」之期限，在行政管理上縱有缺失之處，尚難指
      為違法；又該期限既屬對處罰機關所為之訓示規定，並非
      有效要件，是裁決之作成，縱逾該期限，要不足影響原處
      分之效力。準此，受處分人既有上開違規事實甚明，其所
      辯均與其違規事實無涉，委無可採，原處分機關認定受處
      分人停車位置不依規定，裁處受處分人罰鍰600 元乙節，
      係屬有據。
五、綜上，原處分機關依違反道路交通管理處罰條例第56條第1
    項第9 款、違反道路交通管理事件統一裁罰基準及處理細則
    第2 條及違反道路交通管理事件統一裁罰基準表等規定，裁
    處受處分人罰鍰600 元，即無違誤。受處分人猶執前詞，指
    摘原處分不當，為無理由，應予駁回。
據上論斷，應依道路交通案件處理辦法第19條，裁定如主文。
中    華    民    國    97    年    4    月    14    日
                  交通法庭    法  官  張琬如
以上正本證明與原本無異。
如不服本裁定，應於收受送達後5 日內向本院提出抗告狀。
中    華    民    國    97    年    4     月    14    日
                              書記官  劉甄庭


司法院資訊處製作；財團法人民間司法改革基金會備份。
